臺灣新北地方法院刑事判決
111年度審訴字第414號
公  訴  人  臺灣新北地方檢察署檢察官
被      告  常嘉進


選任辯護人  張桂真律師
上列被告因違反廢棄物清理法案件，經檢察官提起公訴（111年
度偵字第4709號），被告於準備程序中對被訴事實為有罪之陳述
，本院合議庭裁定由受命法官獨任行簡式審判程序，並判決如下
：
    主  文
甲○○共同犯廢棄物清理法第四十六條第四款前段之非法清除廢棄
物罪，處有期徒刑陸月，如易科罰金，以新臺幣壹仟元折算壹日
。緩刑貳年，並應向公庫支付新臺幣參萬元。
    事  實
一、甲○○、丙○○（被訴共同違反廢棄物清理法部分業經本院審結
    ）均明知從事廢棄物清除業務者，應依廢棄物清理法第41條
    第1項之規定，向直轄市、縣（市）主管機關或中央主管機
    關委託之機關申請核發公民營廢棄物清除處理機構許可文件
    後，始得受託清除廢棄物業務，而其等2人均未依上開規定
    領有廢棄物清除許可文件。因甲○○前曾靠行於林冠妘所經營
    址設高雄市○○區○○路000○00號之宏海通運有限公司（下稱宏
    海公司），而與宏海公司員工黃峯勝熟識，其透過黃峯勝得
    知宏海公司承攬萬晟開發工程有限公司（負責人董家森，下
    稱萬晟公司）位於新北市○○區○○○路00號至000號附近拆除工
    程之廢棄物清運工作，然因廢棄物數量龐大，甲○○遂向不知
    情之黃峯勝表示可以協助上開廢棄物清運作業，黃峯勝應允
    後，甲○○、丙○○即基於未領有廢棄物清除許可文件而從事廢
    棄物清除之犯意聯絡，由甲○○於民國110年11月28日17時許
    ，以電話通知丙○○於翌（29）日中午至上址拆除工程工地載
    運廢棄物，丙○○即於110年11月29日13時許，駕駛車號000-0
    000營業貨運曳引車（後附車號00-000號營業半拖車），前
    往上址拆除工地，收受廢棄物廢木材混合物，欲載送至屏東
    縣○○鄉○○路00○0號傾倒，以此方式非法清除廢棄物。旋於同
    日14時3分許，在新北市○○區○○○路000號前，經新北市政府
    環境保護局稽查人員會同員警當場查獲，而查悉上情。
二、案經新北市政府警察局新莊分局報告臺灣新北地方檢察署檢
    察官偵查起訴。
　　理  由
一、按除被告所犯為死刑、無期徒刑、最輕本刑為3年以上有期
    徒刑之罪或高等法院管轄第一審案件者外，於第一次審判期
    日前之準備程序進行中，被告先就被訴事實為有罪之陳述時
    ，審判長得告知被告簡式審判程序之旨，並聽取當事人、代
    理人、辯護人及輔佐人之意見後，裁定進行簡式審判程序，
    刑事訴訟法第273條之1第1項定有明文。經核本件被告所犯
    係死刑、無期徒刑、最輕本刑為3年以上有期徒刑以外之罪
    ，其於準備程序中就被訴之事實為有罪陳述，經法官告知簡
    式審判程序之旨，並聽取公訴人、被告及辯護人之意見後，
    本院合議庭依刑事訴訟法第273條之1第1項規定，裁定由受
    命法官獨任進行簡式審判程序，合先敘明。
二、上揭犯罪事實，業據被告甲○○於偵查及本院審理時均坦承不
    諱，核與同案被告丙○○於警詢、偵查及本院審理時供述之情
    節相符，並經證人董家森於警詢及偵查中、證人林冠妘、黃
    峯勝於偵查中證述明確，復有新北市政府警察局新莊分局扣
    押筆錄、扣押物品目錄表、新北市政府環境保護局稽查紀錄
    、新北市政府車輛攔檢稽查紀錄表各1份、董家森提供之廢
    棄物產生源隨車證明文件影本或照片共6份、車輛詳細資料
    報表2份、查獲現場照片9張（見偵卷第29頁至第33頁、第37
    頁至第45頁、第53頁至第59頁、第129頁、第133頁至第137
    頁）附卷可資佐證，足認被告前開自白與事實相符，應可採
    信。本件事證明確，其犯行堪以認定，應依法論科。
三、論罪科刑：
　㈠按廢棄物清理法第41條第1項前段既規定，從事廢棄物清除、
    處理業務者，應向直轄市、縣（市）主管機關或中央主管機
    關委託之機關申請核發公民營廢棄物清除、處理機構許可文
    件後，始得受託清除、處理廢棄物業務，則同法第46條第4
    款所謂未依第41條第1項規定領有廢棄物清除、處理許可文
    件，從事廢棄物貯存、清除、處理者，自不限於公民營廢棄
    物清除處理機構，凡未領有許可證或核備文件而從事廢棄物
    貯存、清除、處理者，即足當之（最高法院92年度台上字第
    1213號判決同此意旨）。再者，廢棄物清理法第46條第4款
    規定：「未依第41條第1項規定領有廢棄物清除、處理許可
    文件，從事廢棄物貯存、清除、處理，或未依廢棄物清除、
    處理許可文件內容貯存、清除、處理廢棄物」為構成要件。
    而所謂「貯存」則係指事業廢棄物於清除、處理前，放置於
    特定地點或貯存容器、設施內之行為；所謂「清除」，係指
    ：「事業廢棄物之收集、運輸行為」；所謂「處理」，係指
    下列行為：「㈠中間處理：指事業廢棄物在最終處置前，以
    物理、化學、生物、熱處理或其他處理方法，改變其物理、
    化學、生物特性或成分，達成分離、減積、去毒、固化或安
    定之行為。㈡最終處置：指衛生掩埋、封閉掩埋、安定掩埋
    或海洋棄置事業廢棄物之行為。㈢再利用：指事業機構產生
    之事業廢棄物自行販賣、轉讓或委託做為原料、材料、燃料
    、填土或其他經中央主管機關及目的事業主管機關認定之用
    途行為，並應符合本標準規定者」，事業廢棄物貯存清除處
    理方法及設施標準第2條第1款、第2款、第3款分別定有明文
    。查被告與丙○○未經主管機關許可，收集並欲將廢棄物廢木
    材混合物載運至他處傾倒之行為，係屬廢棄物清理法第46條
    第4款所稱之「清除」行為。是核被告所為，係犯廢棄物清
    理法第46條第4款前段之非法清除廢棄物罪。
　㈡被告與同案被告丙○○間就上開犯行，有犯意聯絡及行為分擔
    ，應論以共同正犯。
　㈢按若有情輕法重之情形者，裁判時本有刑法第59條酌量減輕
    其刑規定之適用（司法院大法官釋字第263號解釋意旨可資
    參照），從而其「情輕法重」者，縱非客觀上足以引起一般
    同情，惟經參酌該號解釋並考量其犯罪情狀及結果，適用刑
    法第59條之規定酌減其刑，應無悖於社會防衛之刑法機能（
    最高法院81年度台上字第865號判決意旨可資參照）。再者
    ，廢棄物清理法之立法意旨固係為有效清除、處理廢棄物，
    改善環境衛生，維護國民健康，然其立法背景係在我國經濟
    高度發展後，為能均衡生態保護之急迫需求，故特立本罪俾
    以重刑嚴罰有效嚇阻惡意破壞我國生態環境之行為。查本件
    被告未向主管機關申請許可文件，即與丙○○共同恣意清除廢
    棄物，乃因一時思慮不周，誤罹刑章，且其等清除之前開廢
    棄物廢木材混合物，與具有毒性、危險性，且濃度或數量足
    以影響人體健康或污染環境之有害事業廢棄物相較，對環境
    污染之危害性尚非嚴重，且尚未及載至他處傾倒即遭查獲，
    復已於111年1月18日委託領有清除許可證之業者將上開非法
    清除之廢棄物廢木材混合物清理完畢，有新北市政府環境保
    護局111年5月31日新北環稽字第11100991079號函所附稽查
    紀錄及採證照片各1份在卷可參（見本院卷第97頁至第107頁
    ），核與一般違反本罪情節之惡性有別，衡情被告所犯廢棄
    物清理法第46條第4款後段之非法清除廢棄物罪之最輕本刑
    為有期徒刑1年，依被告犯罪之具體情狀觀之，確屬情輕法
    重，客觀上足以引起社會一般人之同情，縱宣告法定最低度
    之刑猶嫌過重，故被告本案犯罪情狀顯可憫恕，爰依刑法第
    59條之規定酌減其刑。
  ㈣爰審酌被告未取得清除許可文件，欠缺清除一般廢棄物之專
    業能力，卻任意清除廢棄物，漠視政府對環境保護之政策宣
    導，危害環境衛生及國民健康，所為應予非難，惟考量其犯
    後始終坦承犯行，且已將上開非法清除之廢棄物廢木材混合
    物委由合法業者清運完畢，兼衡其犯罪之動機、目的、手段
    ，及高職肄業之智識程度、已婚，自陳從事運輸工作、需扶
    養母親及3名未成年子女、經濟狀況不佳之生活情形（見被
    告個人戶籍資料、本院卷第177頁至第178頁）等一切情狀，
    量處如主文所示之刑，並諭知易科罰金之折算標準。
  ㈤按緩刑期滿，而緩刑之宣告未經撤銷者，其刑之宣告失其效
    力，刑法第76條定有明文，此種情形，即與未曾受有期徒刑
    以上刑之宣告者相同，仍與刑法第74條第1項第1款所規定之
    緩刑條件相符（最高法院87年度台非字第56號判決意旨參照
    ）。被告前於98年間因過失致死案件，經臺灣彰化地方法院
    以98年度交簡字第730號判處有期徒刑8月，緩刑2年，於98
    年6月1日確定，於100年5月31日緩刑期滿未經撤銷，有臺灣
    高等法院被告前案紀錄表在卷可參，是該案有期徒刑之宣告
    業已失其效力。被告因一時失慮再犯本案，犯後坦承犯行，
    且已將廢棄物清理完畢，堪認確有悔意，信其經此偵審程序
    ，應知所警惕而無再犯之虞，是本院認所宣告之刑以暫不執
    行為適當，爰依刑法第74條第1項第1款規定，併予宣告緩刑
    2年，以啟自新，並兼衡被告之犯罪情節，為使其深切反省
    ，認於被告緩刑期間課予給付負擔為適當，爰依刑法第74條
    第2項第4款之規定，併予宣告命被告應於執行檢察官指定之
    期間內向公庫支付新臺幣3萬元之金額，倘被告違反上開應
    行負擔之事項且情節重大，依刑法第75條之1第1項第4款之
    規定，其緩刑之宣告仍得由檢察官向本院聲請撤銷，併此敘
    明。
四、至同案被告丙○○駕駛用以載運廢棄物之車號000-0000營業貨
    運曳引車及後附車號00-000號營業半拖車，為同案被告丙○○
    所有（僅靠行登記於源誠交通有限公司）供本案從事廢棄物
    清除所用之物，業據同案被告丙○○供述明確，並有車輛詳細
    資料報表2份可參（見偵卷第18頁、第69頁、第71頁），原
    應依刑法第38條第2項、第4項宣告沒收，並於全部或一部不
    能沒收或不宜執行沒收時，追徵其價額，然衡酌該營業貨運
    曳引車及營業半拖車為同案被告丙○○擔任貨運司機之營生工
    具，客觀上非專供處理廢棄物之用，亦非違禁物，且價值非
    低，衡諸同案被告丙○○之家庭經濟狀況等情，如予宣告沒收
    ，顯有過苛之虞，爰依刑法第38條之2第2項之規定不予諭知
    沒收或追徵，附此敘明。
據上論斷，應依刑事訴訟法第273條之1第1項、第299條第1項前
段，判決如主文。
本案經檢察官乙○○提起公訴，檢察官林亭妤到庭執行職務。
中　　華　　民　　國　　111 　年　　8 　　月　　4 　　日
                  刑事第二十三庭  法 官  藍海凝
上列正本證明與原本無異。
如不服本判決，應於判決送達後20日內敘明上訴理由，向本院提
出上訴狀 (應附繕本) ，上訴於臺灣高等法院。其未敘述上訴理
由者，應於上訴期間屆滿後20日內向本院補提理由書「切勿逕送
上級法院」。
                                  書記官  彭姿靜
中　　華　　民　　國　　111 　年　　8 　　月　　8 　　日
附錄本案論罪科刑法條全文：
廢棄物清理法第46條
有下列情形之一者，處1年以上5年以下有期徒刑，得併科新臺幣
1千5百萬元以下罰金：
一、任意棄置有害事業廢棄物。
二、事業負責人或相關人員未依本法規定之方式貯存、清除、處
    理或再利用廢棄物，致污染環境。
三、未經主管機關許可，提供土地回填、堆置廢棄物。
四、未依第41條第1項規定領有廢棄物清除、處理許可文件，從
    事廢棄物貯存、清除、處理，或未依廢棄物清除、處理許可
    文件內容貯存、清除、處理廢棄物。
五、執行機關之人員委託未取得許可文件之業者，清除、處理一
    般廢棄物者；或明知受託人非法清除、處理而仍委託。
六、公民營廢棄物處理機構負責人或相關人員、或執行機關之人
    員未處理廢棄物，開具虛偽證明。